臺灣嘉義地方法院刑事判決　　　　　　　　　　　　　九十一年度易字第二九六號
　　公　訴　人　臺灣嘉義地方法院檢察署檢察官
　　被　　　告　乙○○
　　選任辯護人　陳昭峰
右列被告因竊佔案件，經檢察官聲請簡易判決處刑（聲請案號：九十一年度偵字第一
０八九號），經本院簡易庭認為有刑事訴訟法第四百五十一條之一第四項但書之情形
，而應適用通常程序審判，本院判決如左：
    主  文
乙○○意圖為自己不法之利益，而竊佔他人之不動產，處拘役肆拾日，如易科罰金，
以佰元折算壹日。
    事  實
一、乙○○意圖為自己不法之利益，於民國八十三年間某日（公訴人誤為八十四年間
    ），竊佔嘉義市政府所有由嘉義市民族國民小學管理坐落嘉義市○○段○○段九
    一之五地號土地上，長十二尺，寬十尺（以上公訴人均誤為公尺）土地，在其上
    擺設檳榔攤（檳榔攤長十二尺，寬十尺，高八尺）。嗣經警分別於九十年十一月
    二十三日下午四時許、同年月二十四日中午十二時許、同年月二十五日中午十時
    許三度在前址查獲，乙○○始於九十一年四月間（公訴人誤竊佔狀態繼續至九十
    年十二月底）將該檳榔攤拆除。
二、案經嘉義市警察局第二分局報請臺灣嘉義地方法院檢察署檢察官偵查起訴。
    理  由
一、訊據被告乙○○僅承認占用嘉義市政府所有由嘉義市民族國民小學管理坐落嘉義
    市○○段○○段九一之五地號土地上，長十二尺，寬十尺土地，在其上擺設檳榔
    攤（檳榔攤長十二尺，寬十尺，高八尺），雖辯稱：伊自七十幾年時即在上址賣
    檳榔，本件追訴權時效已完成云云。惟查：
  (一)坐落嘉義市○○段○○段九一之五地號土地（下稱系爭土地），係嘉義市政府所
    有，管理者為嘉義市民族國民小學，有土地登記謄本一份附卷可稽。
  (二)被告佔用系爭土地上，長十二尺，寬十尺土地，在其上擺設檳榔攤（檳榔攤長十
    二尺，寬十尺，高八尺）之事實，業據被告於警訊及偵審中坦承不諱，並經嘉義
    市警察局、建設局、工務局、環境保護局、地政事務所派員於九十年十二月六日
    上午十許，至現場會勘無誤，有嘉義市政府執行勘察「民眾違規設攤營業涉竊佔
    公地案」現場實況草圖一份、現場實況照片二幀、榮記石店左側搭建鐵皮屋佔用
    公地違建營業陳情案紀錄一份附於警卷可稽。
  (三)至被告何時佔用系爭土地，擺設檳榔攤，經本院函詢嘉義市民族國民小學其圍牆
    外綠地何時遭人佔用經營檳榔攤，據答覆稱：「本校圍牆外綠地，自八十三年間
    即被佔用賣檳榔，初時無明顯攤位，後來才搭建攤位，經營時間約八年，經通報
    南門派出所，本攤位於九十一（該函誤為九十）年四月拆除」等詞，有嘉義市民
    族國民小學九十一年七月四月嘉民香總字第０九一００一八八九三號函一份在卷
    足憑。本院提示上開嘉義市民族國民小學函文，被告供稱：函文所述實在，八十
    三年國小圍圍牆後我在那邊賣檳榔等語（見本院九十一年七月二十五日訊問筆錄
    ）。準此，被告顯係在八十三年間某日佔用系爭土地，擺設檳榔攤。被告於偵查
    中供稱其自八十四年間開始竊佔土地，於本院審理時另供稱其自七十幾年時即在
    上址賣檳榔，均與事實不符，不足採信。又被告既於八十三年間某日佔用系爭土
    地，其時已成立竊佔罪，至今尚未逾十年之追訴權時效，被告辯稱本件追訴權時
    效已完成，亦無可採。
  (四)被告所舉之證人甲○○於本院審理時證稱：被告自七十八年開始賣檳榔；證人丁
    ○○則證稱：被告約自七十六、七年起在那裡賣檳榔；證人丙○○○卻證稱：被
    告十一、二年前（七十九、八十年間）即已開始賣檳榔云云，三位證人之供述不
    一，且與前開調查證據所得不符，核屬迴護被告之詞，均不足採信。
  (五)系爭土地係嘉義市政府所有，管理者為嘉義市民族國民小學，已如前述，並非被
    告所有，被告對系爭土地並無正當權源，乃被告竟擅自佔用，其有為自己不法利
    益之意圖甚明。
  (六)此外並有嘉義市警察局第二分局執行「民眾違規設攤營業涉竊佔公地案」勸導通
    知書及所附嘉義市警察局違規勸導通知單各三份在卷足憑。
  (七)綜上所述，本件事證明確，被告之犯行堪以認定。
二、核被告所為，係犯刑法第三百二十條第二項之竊佔罪，應依同條第一項處斷。爰
    審酌被告之品行、犯罪之動機、目的、手段、占用土地範圍、所生危害，及犯罪
    後大致坦承犯行，現已將竊佔土地上之檳榔攤位拆除等一切情狀，量處如主文所
    示之刑。又按刑法第四十一條原規定：「犯最重本刑為三年以下有期徒刑以下之
    刑之罪，而受六月以下有期徒刑或拘役之宣告，因身體、教育、職業或家庭之關
    係，執行顯有困難者，得以一元以上三元以下折算一日，易科罰金。」，惟該條
    文業經修正為（第一項）：「犯最重本刑為五年以下有期徒刑以下之刑之罪，而
    受六個月以下有期徒刑或拘役之宣告，因身體、教育、職業、家庭之關係或其他
    正當事由，執行顯有困難者，得以一元以上三元以下折算一日，易科罰金。但確
    因不執行所宣告之刑，難收矯正之效，或難以維持法秩序者，不在此限。」，（
    第二項）「併合處罰之數罪，均有前項情形，其應執行之刑逾六月者，亦同。」
    ，並於九十年一月十日經總統公布施行，同年月十二日生效，本件被告犯罪時間
    在舊法時期，犯罪後法律有變更，比較新舊法結果，以新法較有利於被告，自應
    適用修正後刑法第四十一條第一項前段規定，併予諭知易科罰金之折算標準。
三、末按刑法第三百二十條第二項之竊佔罪，為即成犯，於其竊佔行為完成時，犯罪
    即成立，以後之繼續竊佔乃狀態之繼續，而非行為之繼續。被告雖曾於八十七年
    間因賭博及妨害秩序案件，經本院分別判處有期徒刑五月及三月，定應執行有期
    徒刑六月確定，於八十八年三月二十五日易科罰金執行完畢，此固有台灣嘉義地
    方法院檢察署刑案資料查註紀錄表及台灣高等法院被告全國前案紀錄表各一份在
    卷足憑，然本件被告於八十三年間某日竊佔行為完成時竊佔罪即已成立，並非在
    八十八年三月二十五日易科罰金執行完畢後所犯（如依公訴人所認被告係自八十
    四年間竊佔，亦非在八十八年三月二十五日易科罰金執行完畢後所犯），被告所
    為並不符合累犯要件，公訴人認被告係累犯，尚有誤會。又被告曾受有期徒刑之
    宣告，執行完畢後尚未逾五年，亦不得宣告緩刑，被告選任辯護人請求宣告被告
    緩刑，因與要件不合，無從諭知，均附此敘明。
據上論斷，應依刑事訴訟法第四百五十二條、第二百九十九條第一項前段，刑法第二
條第一項前段、第三百二十條第二項、第一項、第四十一條第一項前段，罰金罰鍰提
高標準條例第一條前段、第二條，判決如主文。
本案經檢察官李文和到庭執行職務。
中      華      民      國    九十一    年      九      月    二十六    日
                                臺灣嘉義地方法院刑事第二庭
                                        法  官  柯  月  美
右正本證明與原本無異。
如不服本判決，應於判決送達後十日內向本院提出上訴狀( 應附繕本 )。
中      華      民      國    九十一    年      九      月    二十六    日
                                        書記官  侯  麗  茹
附錄：
刑法第三百二十條：
意圖為自己或第三人不法之所有，而竊取他人之動產者，為竊盜罪，處五年以下有期
徒刑、拘役或五百元以下罰金。
意圖為自己或第三人不法之利益，而竊佔他人之不動產者，依前項之規定處斷。
前二項之未遂犯罰之。
